【裁判字號】    92,裁,1583
【裁判日期】    921107
【裁判案由】    有關核發證明事務
【裁判全文】
最  高  行  政  法  院  裁  定                  九十二年度裁字第一五八三號
    抗  告  人  甲○○
右抗告人因與相對人雲林縣斗六市公所間有關核發證明事務事件，對於中華民國九十
一年十月二十九日高雄高等行政法院九十一年度訴字第七○一號裁定提起抗告，本院
裁定如左︰
    主  文
抗告駁回。
抗告訴訟費用由抗告人負擔。
    理  由
一、本件抗告人因核發證明事務事件提起行政訴訟，原法院以：按「人民因中央或地
    方機關對其依法申請之案件，予以駁回，認為其權利或法律上利益受違法損害者
    ，經依訴願程序後，得向高等行政法院提起請求該機關應為行政處分或應為特定
    內容之行政處分之訴訟。」行政訴訟法第五條第二項定有明文。是提起課予義務
    訴訟，以經訴願為前提，其未經訴願程序，遽行提起行政訴訟，自非法之所許。
    抗告人起訴主張，訴外人陳登昭於民國八十二年二月向其借款新台幣九十萬元，
    並提供共有之坐落雲林縣斗六市○○○段朱丹灣小段第四十一地號土地應有部分
    六分之一為擔保，設定抵押權與抗告人。該扺押物嗣經法院拍定，由抗告人取得
    。抗告人乃於九十年十二月二十日，依農業發展條例第三十七條第一項規定，向
    相對人聲請核發農業使用證明。相對人通知應提出合法使用證明，若無法提出使
    用證明，則應提出所有權人共管（應為分管）證明。抗告人補附由共有人陳達雄
    、陳登昭、陳達乾及陳莿榴所訂立之分管契約。然因八十九年七月五日共有人陳
    莿榴已將其應有部分贈與其子陳正典，致分管契約與土地登記謄本所載現共有人
    不同。相對人仍謂抗告人應檢附現共有人之分管證明，始得憑以核發農業使用證
    明，顯與司法院釋字第三四九號解釋及最高法院四十八年度台上字第一○六五號
    判例意旨有違，爰依法起訴，請求相對人應核發農業使用證明予抗告人云云。依
    抗告人起訴之聲明，係請求相對人就其取得系爭土地之應有部分予以核發農業使
    用證明，亦即請求相對人作成一定內容之行政處分，核屬課予義務訴訟，抗告人
    誤認為給付訴訟，依行政訴訟法第八條之規定提起本件訴訟，顯有未合。其提起
    本件訴訟，以經訴願為前提，抗告人未踐行是項訴願程序，即逕提起行政訴訟，
    其訴即為不合法等，而依行政訴訟法第一百零七條第一項第十款規定，裁定駁回
    ，核無違誤。抗告意旨，猶執其實體理由，指摘原裁定不當，非有理由，應予駁
    回。
二、依行政訴訟法第一百零四條、民事訴訟法第九十五條、第七十八條，裁定如主文
    。
中    華    民    國    九十二      年      十一      月      七        日
                    最 高 行 政 法 院  第 一 庭
                                審 判 長 法  官      黃  綠  星
                                         法  官      高  啟  燦
                                         法  官      蔡  進  田
                                         法  官      黃  璽  君
                                         法  官      廖  宏  明
右  正  本  證  明  與  原  本  無  異
                                         法院書記官  邱  彰  德
中    華    民    國    九十二      年      十一      月      七        日


司法院資訊處製作；財團法人民間司法改革基金會備份。
